最　高　行　政　法　院　判　決　　　　　　　　　九十一年度判字第二二三七號
　　再 審原 告　泰俞股份有限公司
　　代　表　人　甲○○
　　再 審被 告　財政部基隆關稅局
　　代　表　人　朱恩烈
右當事人間因虛報進口貨物事件，再審原告對中華民國九十年十月四日本院九十年度
判字第一七七三號判決提起再審之訴，本院判決如左：
　　主  文
再審之訴駁回。
再審訴訟費用由再審原告負擔。
    理  由
再審原告起訴意旨略謂︰一、依國際商品統一分類制度Ｈ、Ｓ解釋準則，歸入其第六
八○一節之貨品中稱僅為以加工成形，且通常用於鋪路面、鋪路緣、鋪人行道及其他
類似用途之天然石料，對於「加工」一詞，並未作任何限制。又該節第三段所規定，
本節之加工，可以包括修琢、砂磨、研磨等、茲本件系爭貨物正面磨光，係經由砂磨
、研磨而來，並非拋光。再審原告業已提出照片為證，亦屬專供某種道路之用，原審
竟認非專供某種道路之用，殊有誤會。二、原判決理由謂通行道路厚度通常達五公分
以上云云，但此段於原判決再審被告並未有任何證據，亦未經調查是否屬實，更未提
出辯論，原判決遽予以採用，作為判決之依據，實有違背行政訴訟法第一百四十一條
第一項應經調查及辯論之規定，再審原告提起上訴，原審竟認係屬事實證據取捨之問
題，與有無行言詞辯論無涉云云，惟依最高法院二十八年上字第二十八號判例，係在
有證據存在之情況下，法院始得為證據之取捨。本件並無證據存在，法院竟採為證據
，顯屬於法不合，而有不適用行政訴訟法第一百八十九條第一項之違法情事。三、依
原判決所述，其理由一方面謂「來貨規格為三○．五公分×三．五公分×一公分，固
為正方形之厚度較長度與寬度為薄，屬於本節（即六八○一節）所稱之扁平石。」，
其後卻又稱來貨不屬於六八○一節之扁平石之範圍，顯有判決理由前後矛盾之情事。
然原審竟認係屬筆誤，亦有判決適用法規顯有錯誤之情事，請予判決廢棄等語。
再審被告則以：系爭來貨係正面經磨光成光亮反射狀，背面經打磨無光無防滑處理，
而邊緣業經磨光修飾之正方形大理石板（即一般市面建材行出售俗稱之大理石磚），
業經再審被告當庭提出扣案之樣品，經當庭核明無誤，並有再審被告提出之照片附卷
可參，則系爭來貨已非以手工或機器割裂、粗劈或使成型而得之天然石者，而為已經
過磨光、去稜角並曾經進一步加工者；且由其厚度僅一公分觀之，其不能供一般人行
道路之用，亦非專供某種道路之路，而係用作各種地板及牆壁等之鋪面用之大理石磚
甚明，已不屬於六八○一節之扁平石範圍，而應歸列於六八○二一．二一之供建築用
之大理石，事證已至臻明確。再審原告主張顯係對Ｈ．Ｓ解釋準則斷章取義，即不諳
稅則分類所致。請判決駁回再審之訴，資為辯解。
按行政訴訟法第二百七十三條第一項第一款所謂適用法規顯有錯誤者，係指原判決所
適用之法規與該案應適用之現行法規相違背或與解釋、判例有所牴觸而言。至於法律
上見解之歧異，再審原告對之縱有爭執，要難謂為適用法律顯有錯誤，而據為再審之
理由。本件再審原告於八十八年二月十日委由捷聖報關行向再審被告申報自香港進口
MARBLE  SLABS乙批（進口報稅單號碼AW/八八/○六一○/○○八三號），報列進口稅
則第六八○二．二一．○○．○○三號，稅率百分之七．五，產地埃及，完稅價格新
台幣壹佰貳拾伍萬肆仟玖佰柒拾壹元。經再審被告查驗結果，來貨為單面磨光之大理
石磚，且內包裝每只BOX均有MADE IN CHINA字樣，乃逕予更正產地為中國大陸，並將
之歸入商品分類第六八○二節內，並以來貨非屬經濟部公告准許間接進口之大陸物品
，再審原告顯有虛報進口貨物產地，涉及逃避管制之違法行為，再審被告乃依據海關
緝私條例第三十七條第三項轉據同條例第三十六條第一、三項之規定，處以再審原告
貨價一倍之罰鍰並沒入貨物。再審原告不服，循序提起行政訴訟，本院九十年度判字
第一七七三號判決以：依「H.S 解釋準則」六八○一節對「長方砌石、緣石、扁平石
之屬於天然石（板岩除外）」之註解，須為：通常用於鋪路面、鋪路緣、鋪人行道
及類似用途之天然石料（如砂岩、花崗石、斑岩等），但板岩除外。此類石料即使亦
能適用於其他用途者，亦歸入本節。將開採之石類以手工或機器割裂、粗劈或使成
型而得。亦包括石類經修琢．．．或經特殊加工「專供某種之道路用（例如緣石製
成某種形狀以便於道路排水、汽車進出等）」者；來貨規格為三○．五公分×三○．
五公分×一公分，固為成正方形之厚度較長度與寬度為薄，屬於本節所稱之扁平石，
惟縱為扁平石，但原則上仍需為屬於天然石者，即以手工或機器割裂、粗劈或使成型
而得者，如經修琢．．．或經特殊加工者，亦限於專供某種道路之用者，方得歸入本
稅則號列；否則依「H.S 解釋準則」對六八○二節之註解，「如並非僅經割裂、粗裁
、或成方型、或鋸成方型（正方或長方之表面）之石塊、石片或石板，而係經進一步
加工者。」「任何形狀之石料（包括塊、板或片），不論是否已成製品之型態者，即
已經過浮雕者（邊緣業經磨光而仍保留其粗糙之突出表面之石，即所謂『石面』修飾
之石．．．。」、「經刨平、以砂磨、打磨、拋光．．．者」、「小型大理石磚供各
種地板及牆壁之鋪面用者」，均應歸入六八○二節；再依照「H.S 解釋準則」在二五
一五節之註解：「曾經進一步加工之塊狀等製品，亦即已有浮雕者，已用鎬、鎚子或
鑿子等加以修琢者，已磨光、拋光、去稜角者均列於第六八○二節」有「H.S 解釋準
則」對六八○一、六八○二及二五一五各節之註解可參。而來貨係正面經磨光成光亮
反射狀，背面經打磨無光無防滑處理，而邊緣業經磨光修飾之正方形大理石板（即一
般市面建材行出售俗稱之大理石磚），業經再審被告當庭提出扣案之樣品，經原審法
院當庭核明無誤，並有再審被告提出之照片附卷可參，則系爭來貨已非以手工或機器
割裂、粗劈或使成型而得之天然石者，而為已經過浮雕、磨光、去稜角而曾經進一步
加工者；且由其厚度僅一公分觀之，其不能供一般通行道路（厚度通常達五CM以上）
之用，亦非專供某種道路之用（例如緣石製成某種形狀以便於道路排水、汽車進出等
）；而係用作各種地板及牆壁等之鋪面用之大理石磚（再審原告所稱之立方磚係屬六
八○二．一○．○○，而本件係歸屬六八○二．二一．○○不同稅則號列，二者稅率
亦不相同）甚明，已不屬於六八○一節之扁平石範圍，而應歸列於六八○二．二一之
供建築用之大理石。再審原告補提出照片兩張，以大理石磚可供道路之用，據以主張
此類石料即使亦能適用於其他用途者，亦歸入六八○一節云云，惟查該照片中之石材
縱為大理石，但並非本件之來貨，且其厚度不詳，不足以證明系爭來貨係為供一般通
行之用。次查經濟部八十八年九月十八日公告係對於六八○一．○○．○○．○○．
九貨物，自八十八年十月十一日起依特別規定「M七四 」辦理，僅係對於該號列貨物
之准許進口與否所為之規定，與系爭來貨究應屬何號列無涉；況如依再審原告所主張
系爭來貨應屬號列六八○一．○○．○○．○○．九，於其進口時，仍屬准許進口之
大陸物品，則再審原告於向再審被告報關時，儘可依臺灣地區與大陸地區貿易許可辦
法第十條規定申報為號列六八○一．○○．○○．○○．九，生產國別為大陸而合法
進口；何以再審原告於進口報單竟申報號列六八○二．○○．○○．○○．三，生產
國別為埃及。再審被告於查驗後核定之稅則，與再審原告所申報之稅則並無不同，再
審原告係於遭再審被告查獲來貨產地為大陸，有虛報產地情事，依海關緝私條例處分
後，始主張來貨號列應為六八○一．○○．○○．○○．九，非屬管制進口之物品，
自屬無可採信至再審原告請求向經濟部國際貿易局查詢八十八年二月間「H.S 解釋準
則」第六八○一節所列之扁平石，其寬度、長度、厚度有無最高及最低之限制一節，
則核無必要，原審法院八十九年度訴字第五十二號判決（以下稱原審判決）中雖有「
系爭來貨已非以手工或機器割裂、粗劈或使成型而得之天然石者，而為已經過浮雕、
磨光、去稜角而曾經進一步加工者；且由其厚度僅一公分觀之，其不能供一般通行（
厚度通常達五CM以上）之用，亦非專供某種道路之用（例如緣石製成某種形狀以便於
道路排水、汽車進出等）；而係用作各種地板及牆壁等之鋪面用之大理石磚（再審原
告所稱之立方磚係屬六八○二．一○．○○，而本件係歸屬六八○二．二一．○○不
同稅則號列，二者稅率亦不相同）甚明，已不屬於六八○一節之扁平石範圍，而應歸
列於六八○一．二一之供建築用之大理石。」之記載，惟前開述既已明本件貨物
係「供建築用之大理石」，而大理石係屬「六八○二．二一．○○號列」，此有中華
民國商品標準分類號列表附於原審卷可憑，再參以前已明「本件係歸屬六八○二．
二一．○○不同稅則號列．．．已不屬於六八○一節之扁平石範圍」等語，足見所載
「應歸列於六八○一．二一」等語，係屬筆誤，不得據以認定原審判決理由矛盾。依
卷內審判筆錄之記載，再審被告於高等行政法院言詞辯論時，陳稱：「通常歸到六八
○一的厚度，必須五公分以上，且不磨光、高度、加工，而是用在人行道上鋪設。」
等語，再審原告就此則未表示意見。是原審就本件貨品厚度為五公分，通常用在人行
道鋪設一事，已為辯論，再審原告謂原審就此未為辯論云云，自非可取。至原審判決
採取被再審被告之此項主張，依據何項證據，已否經調查，事屬證據取捨問題，與原
審有無行言詞辯論無涉。因而認再審原告於本院前審之上訴為無理由，乃予駁回，核
其所適用之法律，並無與該案應適用之法律相違背，或於解釋判例有所牴觸之情形，
自難謂原判決有行政訴訟法第二百七十三條第一項第一款之再審原因。至再審原告仍
執陳詞所為與其上訴本院上訴狀所載相似之主張，衡屬其個人法律見解之歧異，縱存
有爭執，仍難謂為適用法規錯誤，而執為再審之依據。是本件再審之訴，顯無再審理
由，應予駁回。
據上論結，本件再審之訴為無理由，爰依行政訴訟法第二百七十八條第二項、第二百
八十一條、第九十八條第三項前段，判決如主文。
中　　華　　民　　國　　九十一　　　年　　  十二　　　月　　 十二 　　　日
                    最 高 行 政 法 院  第 五 庭
                                審 判 長 法  官　　　徐　樹　海
                                         法  官      黃  璽  君
                                         法  官　　　鄭　淑　貞
                                         法  官　　　林　家　惠
                                         法  官　　　林　茂　權
右  正  本  證  明  與  原  本  無  異
　　　　　　　　　　　　　　　　　　　　 法院書記官　陳  盛  信
中　　華　　民　　國　　九十一　　　年　　　十二　　　月　　　十二　　　日
